臺中高等行政法院判決　　　　　　　　　　　　　　　　九十三年度簡字第六五號
　　原　　　告　甲○○
　　被　　　告　臺中縣稅捐稽徵處
　　代　表　人　乙○○
　　訴訟代理人　丁○○
　　　　　　　　丙○○
右當事人間因牌照稅事件，原告提起行政訴訟。本院判決如左︰
　　主  文
原告之訴駁回。
訴訟費用由原告負擔。
    事  實  及  理  由
一、原告起訴意旨略以：原告先父陳帆係領有殘障手冊之重殘者，但因不知政府對殘
    障者有免徵牌照稅之德政，致照繳無誤。為此，原告於民國（下同）九十二年八
    月一日向被告申請退還已納之八十七及八十八年度之使用牌照稅，經被告以使用
    牌照稅法並無追溯申請免稅之規定而駁回，訴願決定亦以同一理由駁回原告之訴
    願，然無追溯申請免稅之規定，並非不可追溯申請免稅，故以此為拒退理由，實
    難令人信服，爰提起給付訴訟，請准判決被告應退還該誤繳之牌照稅款新台幣（
    下同）貳萬貳仟肆佰陸拾元云云。被告則以原告九十二年八月一日僅提出「台中
    縣稅捐稽徵處使用牌照稅身心障礙者免稅申請書」，並未申請退稅，而身心障礙
    者陳帆已於八十八年十一月十一日死亡，且使用牌照稅法並無追溯申請免稅之規
    定，原告之訴無理由等語置辯。
二、按「左列交通工具，免徵使用牌照稅：‧‧‧九、專供殘障者使用，而有固定特
    殊設備之交通工具。‧‧‧前項各款免徵使用牌照稅之交通工具，應於使用前辦
    理免徵使用牌照稅手續．．．。」八十七年十一月十一日修正前使用牌照稅法第
    七條第一項第九款、第二項分別定有明文。次按「左列交通工具，免徵使用牌照
    稅：‧‧‧九、專供持有身心障礙福利手冊，並領有駕駛執照者使用之交通工具
    ，每人以一輛為限。但因身心障礙情況，致無法取得駕駛執照，經各地交通主管
    機關證明者，每戶以一輛為限。‧‧‧前項各款免徵使用牌照稅之交通工具，應
    於使用前辦理免徵使用牌照稅手續．．．。」八十七年十一月十一日修正之使用
    牌照稅法第七條第一項第九款、第二項亦定有明文。
三、次按稅捐稽徵機關所須處理之案件多而繁雜，而有關課稅要件事實，類皆發生於
    納稅義務人所得支配之範圍，其中得減免事項，納稅義務人知之最詳，因此，依
    憲法第十九條「人民有依法律納稅之義務」規定意旨，納稅義務人依個別稅捐法
    規之規定，負有稽徵程序之申辦協力義務，實係控制稽徵成本、貫徹公平及合法
    課稅所必要，故前揭修正前後之使用牌照稅法第七條第二項均規定：「免徵使用
    牌照稅之交通工具，應於使用前辦理免徵使用牌照稅手續」，實為適用免徵牌照
    稅規定所必要之稽徵程序。經查，ＭＺ∣四六三一號自小客車係原告之父陳帆所
    有，業經陳帆繳納八十七、八十八年度之全期使用牌照稅二萬二千四百六十元，
    而陳帆生前為重度肢障者，領有殘障手冊，於八十八年十一月十一日死亡，其遺
    產由原告與其兄弟姊妹共十人繼承，又上開小客車於其父死亡後業已報銷等情，
    業據原告陳明並有使用牌照稅繳款書、殘障手冊、陳帆之戶政連線除戶資料等附
    原處分卷可稽，雖堪信為真實；然原告自承並未事先申請系爭車輛免徵使用牌照
    稅，遲至九十二年八月一日始為申請，其事後申請以前年度之使用牌照稅免稅，
    核與前揭使用牌照稅法第七條第二項之規定不符，所請並無理由。又系爭稅款係
    陳帆繳納，陳帆縱有退稅之請求權，渠死亡後上開權利亦應列入遺產，未經遺產
    分割前，其請求權亦應由其全體繼承人公同共有，原告僅為繼承人之一，乃單獨
    提起本件訴訟，其當事人亦不適格。況依八十七年十一月十一日修正前之使用牌
    照稅法第七條第一項第九款規定，身心障礙者使用之交通工具，原僅限於有固定
    特殊設備者始得免徵使用牌照稅，原告並未舉證系爭汽車具有供身心障礙者使用
    之固定特殊設備，八十七年十一月十一日修正之使用牌照稅法雖取銷上開限制，
    然使用牌照稅係按年於每年四月份一次徵收，八十七年度使用牌照稅業於該次修
    法生效前，按當時法律計徵全年稅額完畢，則八十七年度稽徵機關之徵收權利及
    納稅義務人之納稅義務均應已告消滅，亦不受嗣後法定稅額或納稅義務變動之影
    響，而發生退稅問題（財政部八十八年一月二十八日台財稅字第八七一九七九八
    七一號函參照）。原告並未陳明其提起本件之法律上依據，查原告之被繼承人陳
    帆依法繳納八十七、八十八年度之使用牌照稅，並無適用法令錯誤，亦無計算錯
    誤而溢繳之情形，核與稅捐稽徵法第二十八條之規定不符；被告受領上開稅款係
    本於合法之課稅處分，亦無公法上不當得利之情形存在，原告訴請被告退還該誤
    繳之牌照稅款二萬二千四百六十元，核無理由，應予駁回。本件為簡易案件，爰
    不經言詞辯論逕為判決。
據上論結，本件原告之訴為無理由，依行政訴訟法第二百三十三條第一項、第二百三
十六條、第一百九十五條第一項後段、第九十八條第三項前段，判決如主文。
中　　華　　民　　國　　九十三　　　年　　　四　　　　月　    　十三　　日
                 臺 中 高 等 行 政 法 院   第 三 庭
                                  法  官 　許　金　釵
右正本證明與原本無異。
如不服本判決，應於判決送達後二十日內，以本訴訟事件所涉及之法律見解具有原則
性者，始得向本院提出上訴狀並表明上訴理由，經最高行政法院許可，否則不得上訴
；如於本判決宣示後送達前提起上訴者，應於判決送達後二十日內補提上訴理由書（
均應依對造人數提出繕本）。提起上訴應預繳送達用雙掛號郵票三九○元（三十四元
及五元郵票各十份)。
中　　華　　民　　國　　九十三　　　年　　　四　　　　月　    　十三　　日
　　　　　　　　　　　　　　　　　　　　 法院書記官　蔡逸媚
